臺灣高等法院刑事判決　　　　　　　　96年度上易字第2099號
上　訴　人　臺灣臺北地方法院檢察署檢察官
被　　　告　甲○○
上列上訴人因被告侵占案件，不服臺灣臺北地方法院96年度易字
第1549號，中華民國96年 7月31日第一審判決（起訴案號：臺灣
臺北地方法院檢察署96年度偵字第3719號），提起上訴，本院判
決如下：
    主  文
上訴駁回。
    理  由
一、聲請簡易判決處刑意旨略以：被告甲○○於民國95年4月3日
    ，以動產擔保交易附條件買賣之方式，向告訴人東元車業有
    限公司（下稱東元車業公司）購買 CYA-893號重型機車乙輛
    ，為動產擔保交易之債務人。雙方約定總金額新臺幣（下同
    ）62,520元，自95年4月起每月1期，分12期，每期給付5,21
    0元，標的物約定存放地點為被告臺北縣新店市○○路97號3
    樓住處附近，在款項未完全清償前，標的物所有權仍屬告訴
    人東元車業公司所有，被告不得任意遷移或為其他處分。詎
    被告取得上開機車後，即意圖為自己不法之利益，於同年 5
    月中旬某時許，在臺北縣新店市○○路上某當舖內，以不詳
    價格將該機車典當後，得款花用，致生損害於告訴人東元車
    業公司。因認被告涉犯動產擔保交易法第38條之罪嫌。
二、原判決以：按犯罪後法律已廢止其刑罰者，應諭知免訴之判
    決，並得不經言詞辯論為之，刑事訴訟法第302條第4款、第
    307 條分別定有明文。又按動產擔保交易法第38條刑罰規定
    ，業經立法院刪除，並經總統於96年07月11日公布施行，自
    同年月13日生效，故前述刑罰規定業已廢止，依前開刑事訴
    訟法第302條第4款規定，自應諭知免訴之判決，並不經言詞
    辯論為之。
三、公訴人上訴意旨以：本件契約約明被告未清還欠款，告訴人
    保有動產標的所有權，被告僅能以善良管理人之注意占有使
    用。而被告僅支付 2期分期價款，即基於不法意圖，擅將動
    產擔保標的侵吞入己，並易持有為所有之意思，將標的質押
    當舖，可見已變更持有為所有，該當於刑法第 335條之侵占
    罪等語。
四，按刑事訴訟法第 300條所定法院得就起訴之犯罪事實，變更
    檢察官所引應適用之法條者，係指法院得在事實同一範圍內
    ，不變更起訴之犯罪事實，始得自由認定事實，適用法律。
    查動產擔保交易法第38條之罪，係以動產擔保交易之債務人
    ，意圖不法之利益，將標的物遷移、出賣、出質、移轉、抵
    押或為其他處分，致生損害於債權人為構成要件；而刑法第
    335 條之侵占罪，則以意圖為自己或第三人不法之所有，侵
    占自己持有他人之物為構成要件。足見刑法第335條第1項之
    侵占罪與動產擔保交易法第38條之罪，犯罪構成要件事實截
    然不同；況刑法第335條第1項之侵占罪與動產擔保交易法第
    38條之罪，犯罪事實亦非同一，自不得變更起訴法條論以侵
    占罪行。本件公訴人起訴係指被告違反動產擔保交易法第38
    條之犯罪事實，並無涉及刑法第335條第1項之侵占罪；且公
    訴人起訴被告涉犯動產擔保交易法第38條之罪，既經原審判
    決免訴，縱被告所為另構成刑法侵占罪，亦與起訴事實無裁
    判上一罪關係，自非起訴效力所及，法院亦無從審理。足見
    公訴人指稱原審未依侵占罪論處係屬不當，為無理由，應予
    駁回，並不經言詞辯論為之。
據上論斷，應依刑事訴訟法第368條、第372條，判決如主文。
中　　華　　民　　國　　96　　年　　 9　　月　　19　　日
 　　　　　       刑事第四庭審判長法　官　蔡秀雄
                                  法　官　周煙平
                                  法　官　陳國文
以上正本證明與原本無異。
不得上訴。
                                  書記官  蔡棟樑
中　　華　　民　　國　　96　　年　　 9　　月　　19　　日
